臺灣臺南地方法院民事判決　　　　　　　95年度婚字第785號
原　　　告　甲○○
被　　　告　乙○○
訴訟代理人　丙○○
前當事人間請求離婚事件， 經本院於民國96年7月10日言詞辯論
終結，判決如下：
    主      文
准原告與被告離婚。
訴訟費用由被告負擔。
    事實及理由
甲、程序方面：
  一、按臺灣地區人民與大陸地區人民間之民事事件，除本條例
      另有規定外，適用臺灣地區之法律，又判決離婚之事由，
      依臺灣地區之法律，臺灣地區與大陸地區人民關係條例第
      41條第1項、第52條第2項分別定有明文。查本件原告為臺
      灣地區之人民，而被告為大陸地區之人民，則揆諸前揭規
      定，本件離婚事件，自應適用中華民國法律。
乙、實體方面：
  一、原告主張： 緣原告甲○○與被告乙○○於民國94年8月15
      日在大陸地區哈爾濱市民政局登記結婚，目前兩造婚姻關
      係仍存續中。兩造婚後感情初尚融洽，被告並曾來台與原
      告共同居住約一個月，惟被告返回大陸後，原告欲再次為
      被告申請來台，卻因面談無法通過遭拒多次，迄今兩造已
      分居逾一年，想原告年事已高，結婚僅圖得有一伴得以陪
      伴，今因入出境管理局不讓被告入境，原告希望能有一伴
      陪伴之希望亦無法達成，兩造均已無意願繼續維持此段婚
      姻，為此爰提出戶籍謄本一份、結婚公證書影本一份、財
      團法人海峽交流基金會證明書影本一份、電話通聯紀錄一
      份為證，聲明請求依民法第1052條第2項之婚姻難以維持
      之重大事由，判決兩造離婚。
  二、被告抗辯：因在入出境管理局對兩造進行問答時，兩造回
      答有出入，致使被告未被許可進入台灣地區，目前被告亦
      無意願繼續維持婚姻關係，故被告亦同意離婚。
  三、本院依職權向內政部警政署入出境管理局調取被告之出入
      境查詢資料。
  四、得心證之理由：
    (一)按結婚之方式及其他要件，依行為地之規定；判決離婚之
      事由，依臺灣地區之法律；夫妻之一方為臺灣地區人民，
      一方為大陸地區人民者，其結婚或離婚之效力，依臺灣地
      區之法律；臺灣地與大陸地區人民關係條例第52條、第53
      條分別定有明文。本件本件原告為臺灣地區人民，被告為
      大陸地區人民，雖原告之戶籍謄本上並未登記被告為其配
      偶，惟兩造係於黑龍江省哈爾濱市結婚，故關於兩造結婚
      之方式及其他要件，應依結婚地即大陸地區之法律認定，
      另關於原告訴請判決離婚之事由，應適用臺灣地區之法律
      ，合先敘明。
    (二)依大陸地區適用之中華人民共和國婚姻法第8條規定： 要
      求結婚的男女雙方必須親自到婚姻登記機關進行結婚登記
      。符合本法規定的，予以登記，發給結婚證。取得結婚證
      ，即確立夫妻關係。未辦理結婚登記的，應當補辦登記。
      本件原告主張兩造於94年8月在15日 在黑龍江省哈爾濱市
      辦理結婚登記等情，業據原告提出中華人民共和國黑龍江
      省公證處結婚證明書、哈爾濱市民政局發給之結婚證、財
      團法人海峽交流基金會證明各1紙為證， 是以兩造結婚之
      方式及其他要件，合於結婚地即大陸地區適用之中華人民
      共和國婚姻法第8條之規定， 縱在臺灣地區並未為結婚之
      戶籍登記，惟兩造確為夫妻，堪以認定。
    (三)復按夫妻間有民法第1052條第1項 所列各款以外之重大事
      由，而難以維持婚姻者，夫妻之一方得請求離婚，民法第
      1052條第2項定有明文。
    (四)經查，本件原告主張上情，為被告所不爭執，且核與內政
      部入出境管理局入出境資料載明 被告於95年3月22日出境
      後迄今未入境， 且被告於民國95年4月27日以團聚事由申
      請來台，經本局訪談其在台配偶甲○○，因說詞有明顯瑕
      疵，另經比對相關資料，無積極事證足認婚姻為真實，致
      核定否准其申請之情節相符，有中華民國95年11月14日境
      信彤字第09510788280號函 所附入出國日期證明書一紙在
      卷可稽；堪信原告主張為真實。
    (五)本院斟酌上情，認被告自95年3月22日返回大陸後， 未再
      來台與原告同居迄今已逾一年，而造成兩造分居係因入出
      境管理局否准原告為被告聲請來台所致，自難認係何方之
      責任，復參酌最高法院70年度台上字第1922號判決認夫妻
      間誠摯相愛之基礎若已動搖，則「終日冷漠相對」亦得離
      婚之意旨，顯見兩造分居逾一年，彼此均無繼續維持婚姻
      關係之意欲之事實， 應為民法第1052條第2項之「難以維
      持婚姻之重大事由」， 是原告以兩造有民法第1052條第1
      項以外之重大事由，難以維持婚姻，而請求判決離婚，於
      法有據，應予准許。
丙、結論：本件原告之訴為有理由，依民事訴訟法第78條，判決
    如主文。
中　　華　　民　　國　　96　　年　　7 　　月　　24　　日
                      家事法庭    法  官　張  麗  娟
上為正本係照原本作成。
如對本判決上訴，須於判決送達後20日內向本院提出上訴狀。
中　　華　　民　　國　　96　　年　　7 　　月　　24　　日
                                  書記官　鄭  隆  慶
